【裁判字號】    99,訴,2260
【裁判日期】    991110
【裁判案由】    損害賠償
【裁判全文】
臺灣臺中地方法院民事裁定              99年度訴字第2260號
原      告  乙○○
            甲○○
共      同
訴訟代理人  徐明珠律師
複代理人    洪瑞霙律師
被      告  丙○○
上列當事人間因原告提起刑事附帶民事訴訟，請求侵權行為損害
賠償事件，經本院刑事庭移送前來，本院裁定如下︰
      主      文
原告之訴駁回。
訴訟費用由原告負擔。
      理      由
一、按起訴不備要件者，法院應以裁定駁回之，民事訴訟法第
    249條第1項第6款定有明文。次按因犯罪而受損害之人，以
    對於刑事被告及依民法負賠償責任之人請求回復其損害者為
    限，始得於刑事訴訟程序附帶提起民事訴訟，此為刑事訴訟
    法第487條第1項所明定。又刑事法院得依刑事訴訟法第504
    條第1項規定，將附帶民事訴訟以裁定移送於該法院民事庭
    者，以刑事部分宣告被告有罪之判決者為限，至刑事訴訟諭
    知無罪之判決，刑事法院本應依同法第503條第1項前段規定
    以判決駁回原告之訴，如誤以裁定移送於民事庭，其訴之不
    合法，不因移送民事庭而受影響，受移送之民事庭應認原告
    之訴為不合法，以裁定駁回之，最高法院66年台上字第1094
    號判例要旨可資參照。
二、本件原告於本院98年度訴字第3920號被告涉嫌偽造文書等案
    件之刑事訴訟程序中，主張被告犯罪事實有二：(一)明知訴
    外人即兩造共同被繼承人黃安秋生前並未就遺產為分配之意
    思表示，竟於不詳時地偽造日期為96年3月2日之黃安秋「同
    意書」，於黃安秋死亡後，持向包含原告2人在內之其他繼
    承人提示，卻遭懷疑。(二)被告另於不詳時間，至台中市○
    區○○○街13號請不知情之訴外人許雅婷代書代筆，由同事
    周英華及林聰賢擔任見證人並以不明之方式偽造黃安秋之簽
    名而偽造內容不實之95年12月11日「代筆遺囑」，並於98年
    4 月24日持上開偽造代筆遺囑等文件，向台中縣大里地政事
    務所辦理繼承登記，致經辦人員無法辨明，於同年5月11日
    依該偽造遺囑內容辦理登記，致原告及其他繼承人之繼承權
    生有損害，因而附帶提起民事訴訟，請求被告塗銷上開遺囑
    繼承登記，回復為黃安秋所有。嗣經本院刑事庭依刑事訴訟
    法第504條第1項規定，將其附帶之民事訴訟，以裁定移送本
    院民事庭。惟查，本件被告丙○○前開被訴(一)偽造、行使
    「同意書」部分，雖經本院刑事庭以98年度訴字第3920號判
    決有罪，處有期徒刑6月，如易科罰金，以新台幣1千元折算
    1日。但被訴(二)偽造、行使黃安秋代筆遺囑部分，經判決
    無罪，此有該刑事判決在卷可稽。本件原告係主張被告以偽
    造之95年12月11日被繼承人黃安秋「代筆遺囑」為本件繼承
    登記即上開犯罪事實(二)部分，因而請求塗銷並回復登記為
    黃安秋所有等情，有刑事附帶民事起訴狀在卷可參，且為原
    告所自承，有本院99年度11月1日言詞辯論筆錄可稽。而被
    告此部分之犯嫌既經本院以98年度訴字第3920號判決無罪在
    案，且未經原告聲請，則依刑事訴訟法第503條第1項規定，
    本院刑事庭原應以判決駁回原告之訴，而本院刑事庭誤裁定
    移送民事庭，依首開說明，本件原告之訴顯難認為合法，應
    予駁回。
三、依民事訴訟法第249條第1項第6款、第95條、第78條，裁定
    如主文。
中    華    民    國    99    年    11    月    10    日
                  民事第一庭    法  官  周玉蘭
以上正本係照原本作成。
如對本裁定應於送達後10內向本院提出抗告狀，並繳納抗告費新
台幣1,000元。
中    華    民    國    99    年    11    月    10    日
                                書記官  董美惠

司法院資訊處製作；財團法人民間司法改革基金會備份。
